---
title: "Análisis de datos demográficos de países"
author: "Camila Riaño"
format: html
lang: es
toc: true
theme: cosmo
---

# Carga de bibliotecas

```{r}
#| label: carga-bibliotecas
#| warning: false
#| message: false
#| code-fold: true

library(tidyverse)
library(scales)
library(ggthemes)
library(plotly)
library(hrbrthemes)
```
# Carga de datos

```{r}
#| label: carga-datos
#| warning: false
#| message: false
#| code-fold: true


# Carga de los datos de los paises
paises <- read_csv(
  "https://raw.githubusercontent.com/gf0604-procesamientodatosgeograficos/2025-i/refs/heads/main/datos/natural-earth/paises.csv"
)

```
# Introducción

Este documento contiene visualizaciones de datos socioeconómicos de paises y territorios.

# Relación entre PIB per cápita y esperanza de vida al nacer

```{r}
#| label: relacion-pib-ev
#| warning: false
#| message: false

# Gráfico de dispersión de PIB pér capita de vida al nacer
# con formas y colores correpondientes al continente

#Paises de África coloreados por INCOME_GRP

paises|>
  filter(CONTINENT == "Africa") |>
 ggplot(aes(x = GDP_PC, y = LIFE_EXPECTANCY, color = CONTINENT)) +
  geom_point() +
  scale_x_continuous(labels = comma, limits = c(0, NA))
```
```{r}
#| label: paneles
#| warning: false
#| message: false

# Gráfico de dispersión de PIB per cápita vs esperanza de vida al nacer
# + paneles por región y subregión de la ONU
paises |>
  ggplot(aes(x = GDP_PC, y = LIFE_EXPECTANCY)) +
  geom_point() +
  facet_wrap(~ CONTINENT, nrow = 3) +
  scale_x_continuous(labels = comma, limits = c(0, NA))
```
```{r}
#| label: paneles-grid
#| warning: false
#| message: false

# Gráfico de dispersión de PIB per cápita vs esperanza de vida al nacer
# + paneles por región y subregión de la ONU
paises |>
  ggplot(aes(x = GDP_PC, y = LIFE_EXPECTANCY)) +
  geom_point() +
  facet_grid(REGION_UN ~ INCOME_GRP) +
  scale_x_continuous(labels = comma, limits = c(0, NA))
```

# Gráfico de dispersión de PIB per cápita vs esperanza de vida al nacer
# en África y Europa coloreado por continente
# + curva de tendencia
```{r}
paises |>
  filter(CONTINENT == 'Africa' | CONTINENT == 'Europe') |>
  ggplot(aes(x = GDP_PC, y = LIFE_EXPECTANCY, color = CONTINENT)) +
  geom_point() +
  scale_x_continuous(labels = comma, limits = c(0, NA)) +
  ggtitle("PIB per cápita vs esperanza de vida al nacer") +
  xlab("PIB per cápita  (USD)") +
  ylab("Esperanza de vida al nacer (años)") +
  labs(
    subtitle = "Datos de África y Europa", 
       caption = "Fuentes: Natural Earth y Banco Mundial",
       color = "Continente") + theme_wsj()
```
# Instalación ggthemes
```{r}
install.packages("ggthemes")

```
# Gráfico de dispersión de PIB per cápita vs esperanza de vida al nacer
# en África y Europa coloreado por continente
# + curva de tendencia
```{r}
#| label: relación-pib-ev2
#| warning: false
#| message: false
#| code-fold: true

# Gráfico de dispersión de PIB per cápita vs esperanza de vida al nacer
migrafico <-
paises |>
  ggplot(aes(x = GDP_PC, y = LIFE_EXPECTANCY, color = CONTINENT)) +
  geom_point(aes(
    #Datos que se muestran al colocar el raton sobre un punto
    text = paste0(
      "PIB per cápita: ", GDP_PC, "\n",
      "País: ", NAME
    )
  ))+
  scale_x_continuous(labels = comma, limits = c(0, NA)) +
  ggtitle("PIB per cápita vs esperanza de vida al nacer") +
  xlab("PIB per cápita  (USD)") +
  ylab("Esperanza de vida al nacer (años)") +
  labs(
    subtitle = "Datos de todo el mundo", 
       caption = "Fuentes: Natural Earth y Banco Mundial",
       color = "Continente"
    ) +
  theme_gdocs()

ggplotly(migrafico, tootip = "text") |>
  config(locale = 'es') 
```
# Distribución del PIB cápita

```{r}
#| label: distribucon-pib-capita
#| warning: false
#| message: false

migrafico <-
  paises |>
  ggplot(aes(x = GDP_PC)) +
  geom_histogram(aes(
    text = paste0(
      "PIB per cápita (valor medio del rango): $",
      round(after_stat(x), 2),
      "\n",
      "Frecuencia: ",
      after_stat(count)
    )
  ), bins = 10) +
  scale_x_continuous(labels = comma, limits = c(0, NA)) +
  coord_cartesian(ylim = c(0, 40)) +
  ggtitle("Distribución del PIB per cápita") +
  xlab("PIB per cápita ($ EE.UU.)") +
  ylab("Frecuencia") +
  labs(subtitle = "Datos de 201 países", caption = "Fuentes: Natural Earth y Banco Mundial") +
  theme_economist()

ggplotly(migrafico, tooltip = "text") |> config(locale = 'es')
```

# Graficos de pastel

#Dsitribución de la població por regiones de la ONU

```{r}
#| label: distribucion-pobla-onu
#| warning: false
#| message: false


# Agrupar y resumir los datos
suma_poblacion_por_region <- paises |>
  group_by(REGION_UN) |>
  summarise(POP_TOTAL = sum(POP_EST))

# Calcular porcentajes
porcentaje_poblacion_por_region <- suma_poblacion_por_region |>
  mutate(POP_PCT = round(POP_TOTAL / sum(POP_TOTAL) * 100, 1))

# Gráfico de pastel
grafico_pastel_ggplot2 <-
  ggplot(porcentaje_poblacion_por_region, aes(x = "", y = POP_TOTAL, fill = REGION_UN)) +
  geom_bar(width = 1, stat = "identity") +
  coord_polar(theta = "y") +
  geom_text(
    aes(label = paste0(POP_PCT, "%")), 
    position = position_stack(vjust = 0.6) # para ajustar la posición del texto en cada porción
  ) +
  labs(title = "Distribución de la población por región de la ONU",
       x = NULL,
       y = NULL,
       fill = "Región de la ONU") +
  theme_void()
#Despliegue del gráfico
grafico_pastel_ggplot2
```
# Grafico de Barras

#Cantidad de paises por región de la ONU

```{r}
#| label: cantidad-paises-regiones-onu
#| warning: false
#| message: false

grafico_barras_ggplot2 <-
paises|>
  ggplot(aes(x = fct_infreq(REGION_UN))) +
  geom_bar(
    aes(
      text = paste0(
        "Cantidad de países: ", after_stat(count)
      )
    )    
  ) +
  ggtitle("Cantidad de países por región de la ONU") +
  xlab("Región de la ONU") +
  ylab("Cantidad de países") +
  labs(caption = "Fuente: Natural Earth") +
  theme_economist()

# Gráfico de barras plotly
ggplotly(grafico_barras_ggplot2, tooltip = "text") |> 
  config(locale = 'es')
```


 